最高法院刑事判決　　　　　　　　　　　　　　　九十一年度台上字第四二八０號
　　上訴人　台灣高等法院檢察署檢察官
　　被　告　乙○○
　　　　　　丙○○
　　　　　　甲○○
右上訴人因被告等竊盜案件，不服台灣高等法院中華民國九十年四月二十四日第二審
更審判決（八十九年度上更(四)字第二六０號，起訴案號：台灣板橋地方法院檢察署八
十二年度偵字第二０三０六號），提起上訴，本院判決如左：
    主  文
原判決關於乙○○、丙○○、甲○○部分均撤銷，發回台灣高等法院。
    理  由
原判決以公訴意旨略以：被告乙○○在台北縣土城工業區，受周春福（經原審判處竊
盜罪刑確定）以新台幣（下同）十萬元之代價僱用，再轉僱不知情之被告甲○○、丙
○○等人結夥竊取廖進貴所有之抽砂船，搬運至他地拆解出售。因認甲○○、乙○○
、丙○○等人涉犯刑法第三百二十一條第一項第四款之結夥三人以上竊盜罪嫌。經審
理結果，以被告等三人犯罪不能證明，因而撤銷第一審關於此部分之判決，改判諭知
被告三人無罪，固非無見。
惟查：(一)依檢察官於民國八十三年一月六日勘驗現場之結果，本件抽砂船當時放置於
土城市○○路旁土堆堤防側，即大漢溪支流湳仔溝，對面即垃圾山。告訴人指稱抽砂
船原置於溝內。乙○○指稱抽砂船放置於溝邊接近垃圾山一側之砂地上（見偵查卷第
七十九頁）。證人許辯寶及乙○○均供稱其等拖吊之抽砂船，該船雖陳舊生鏽，但上
有屋頂，船體甚為完整（見偵查卷第五十二頁、五十五頁背面）。乙○○於警訊時亦
供稱：「我是於民國八十二年十月二十四日九時在土城市○○路垃圾場旁，以甲○○
開吊車將所『竊取』之抽砂船吊至許辯寶之大貨車上，載運至三峽鎮○○路○段一六
五號對面空地後，由我及丙○○進行分解」（見八十二年度偵字第二０三０六號卷第
三頁）。又周春福曾於原審提出丙○○曾於八十二年十月二十六日切結出售機械一批
、引擎二個及廢鐵出讓予仲益重機械有限公司之切結書一紙，主張乙○○、丙○○兄
弟行竊該抽砂船後拆解當廢鐵出售等情（見原審上更(一)卷第二十二、二十五頁之一）
。上揭證據資料如均可採取，該抽砂船既仍屬完整，放置於大漢溪支流湳仔溝上，乃
為情理之常，似難僅憑老舊即逕認為無主物。且丙○○如僅受僱拖吊該抽砂船，何以
卻於拖吊後加以解體並將所得引擎、廢鐵出售第三人？而乙○○於警訊時既已供稱『
竊取』該抽砂船，何以不能採取？況該抽砂船體積龐大設備完整。乙○○亦自承以十
萬元之代價受僱拖吊該船，足見該船價值在十萬元以上，顯非無價值之物，乙○○似
無誤認為無主物之可能。原判決認乙○○、丙○○誤認為無主物而受僱拖吊，無不法
所有意圖，並未調查審酌上揭證據資料，難認已盡職權調查能事。(二)甲○○於警訊時
供稱：乙○○花三千元請我的吊車去工作（見偵查卷第九頁背面）；偵查中供稱：拖
吊費用第一次二萬元，第二次三千元（見同上卷第四十二頁背面）；第一審審理時供
稱：每小時一千八百元，我開吊車去做工（見第一審卷第三十八頁背面）；原審審理
時供稱：當時是乙○○付我一天一千八百元工資，我就去開拖吊車，不知抽砂船是別
人的等語（見原審八十三年度上訴字第四一七八號卷第一五一頁）。對於受僱之工資
所供前後不一。而乙○○於警訊時供稱：是周春福委託我，吊車是由他弟弟甲○○駕
駛吊上我僱用大貨車，由許辯寶駕駛。周春福給我十萬元整，我付許辯寶二萬元整，
周春福告訴我吊車費不必付費，由他和弟弟甲○○結算等語（見偵查卷第六頁背面）
。乙○○此部分所供如果能採取，甲○○是否確係受乙○○僱用前去拖吊該抽砂船，
已非無疑。否則何以甲○○對於受僱工資前後說詞不一致，且周春福亦要乙○○不必
支付甲○○費用。原判決未詳加調查審酌，即認本次吊取抽砂船，甲○○係按一般工
資受僱乙○○，自難僅憑甲○○受僱工作，即認其與周春福有共同竊盜之犯行云云，
難認適法。(三)乙○○於警訊時供稱：是周春福打呼叫器給我弟弟丙○○後趕至周春福
家中，連繫吊車甲○○，大貨車許辯寶，再告訴我說，明（二十一）日要將抽砂船船
底殼，吊離開三峽鎮○○路○段一六五號對面空地，因為有人發現該抽砂船在追查（
見偵查卷第七頁）；偵查中供稱：（周春福何時叫你搬？）案發前一天，他打電話給
我弟弟，我弟弟再轉告我的等語（見同上卷第五十五頁背面），並經丙○○證實（見
同上卷第四十三頁）。周春福於偵查中亦供稱：（為何在八十二年十一月二十日二十
時打電話給丙○○要他把抽砂船搬走？）是我弟弟甲○○電話給我，我再打給丙○○
等語（見同上卷第四十三頁）。乙○○、丙○○及周春福所供如均可採取，何以甲○
○要周春福轉告丙○○將該抽砂船搬走？是否甲○○原即有共同竊取該抽砂船之犯意
聯絡？事實尚非明瞭。原判決亦未詳加調查審酌，遽行判決，尚嫌速斷，難昭折服。
檢察官上訴意旨執以指摘原判決關於此部分不當，非無理由，應認仍有發回更審之原
因。又本件雖屬刑事訴訟法第三百七十六條第二款所列之案件，惟於修正刑事訴訟法
施行前，原得上訴於第三審法院，且已繫屬於法院，依刑事訴訟法施行法第五條第一
項規定，仍應依施行前之法定程序終結之，附此敘明。
據上論結，應依刑事訴訟法第三百九十七條、第四百零一條，判決如主文。
中      華      民      國    九十一    年      八      月      一      日
                              最高法院刑事第六庭
                                  審判長法官  吳  雄  銘
                                        法官  池  啟  明
                                        法官  石  木  欽
                                        法官  郭  毓  洲
                                        法官  吳  三  龍
      右正本證明與原本無異
                                              書  記  官
中      華      民      國    九十一    年      八      月      二      日
